臺灣臺南地方法院刑事判決　　　　　　　　　　　　　九十年度訴字第一九七號
　　公　訴　人　臺灣台南地方法院檢察署檢察官
　　被　　　告　乙○○
　　　　　　　　丙○○
　　指定辯護人　本院公設辯護人己○○
　　被　　　告　丁○○
　　選任辯護人　賴鴻鳴
　　　　　　　　莊信泰
　　　　　　　　黃俊達
右列被告等因傷害致死案件，經檢察官提起公訴（九十年度偵字第七八一一號），本
院判決如左：
    主  文
乙○○、丙○○、丁○○共同傷害人之身體，因而致人於死，各處有期徒刑柒年陸月
。
    事  實
一、乙○○、丙○○、及丁○○三人於民國九十年七月一日下午七時許，與王南州在
    國道八號高速公路新吉段陸橋下以天九牌賭博財物，然於同日下午七時十分許，
    王南州突然表示不玩，並以穢語辱罵乙○○、丙○○、丁○○三人，隨即騎腳踏
    車往台南縣安定鄉海寮村方向離去，乙○○、丙○○、丁○○三人因而心生不滿
    ，乃決定找王南州理論，乙○○遂以機車搭載丙○○、丁○○二人，往王南州離
    去方向尋找王南州。嗣於同日下午七時三十分許，乙○○等三人在台南縣安定鄉
    海寮村十之四號前發現王南州，乙○○即以機車擦撞王南州之腳踏車，致王南州
    人車倒地，乙○○、丙○○、丁○○三人乃基於共同傷害人身體之犯意聯絡，以
    拳打腳踢之方式共同毆打王南州頭部、胸部、四肢等處，致王南州不支倒地後，
    受有頭部、胸部、四肢等處多處傷害，乙○○、丙○○、丁○○三人隨即共乘上
    開機車離去。嗣王南州經路人報警並送醫急救後，延至九十年七月七日上午十時
    許，因頭部鈍傷合併硬腦膜下腔血腫及蜘蛛膜下腔出血不治，判定腦死，經檢察
    官同意為捐贈器官移植手術，於同日摘取心臟後，心跳停止。
二、案經台南縣警察局善化分局報請台灣台南地方法院檢察署檢察官偵查起訴。
    理  由
一、訊據(一)被告乙○○固坦承於前揭時、地傷害被害人王南州之事實，惟否認有何傷
    害致死犯行，辯稱：王南州並非當場死亡，亦非故意要打死他，伊沒有預見他會
    死亡云云；(二)被告丙○○、丁○○固不否認於前揭時、地在案發現場之事實，惟
    矢口否認有何出手毆打被害人致死之犯行，均辯稱：並無打被害人，僅是在一旁
    勸架云云。經查：
（一）被告乙○○、丙○○、丁○○與被害人於九十年七月一日十九時許共同賭博財
      物，同日十九時十分許，被害人突然不玩並辱罵伊三人，並起身騎腳踏車往安
      定鄉海寮村方向前去，伊三人氣憤下便騎乙輛機車隨被害人至案發地點，將被
      害人攔下出手毆打等情，業據被告乙○○於九十年七月十日在警訊中供述明確
      ，核與證人甲○○於警訊中證述：乙○○等三人以拳打腳踢圍毆王南州等情相
      符（見九十年七月十日警訊筆錄）。
（二）惟被告乙○○於偵查及本院調查、審理時則翻異前供，並附和被告丙○○、丁○○之辯解，或稱伊一人毆打被害人，或稱伊與丙○○共同毆打被害人，不清
      楚丁○○有無出手，或稱伊與丙○○共同毆打被害人，丁○○在一旁勸架云云
      。另證人甲○○於本院調查時亦改稱：伊看到四人打架，有看到乙○○、丙○○打死者，但沒有看到丁○○打，只看到他在勸架等語。惟按證人或當事人於
      案發時之供述較少權衡其利害得失或受他人干預，依經驗法則，較諸事後翻異
      其案發之初所為之陳述為可信，此即所謂案重初供，故除有可證明其後更異之
      詞與事實相符，或其初供係屬虛偽者外，自不宜任意捨棄初供而不採（最高法
      院八十年台上字第五一０九號、八十七年台上字第一六００號判決參照），再
      按一般人基於人性之弱點以及事後避免得罪涉案被告之考量，往往有在嗣後翻
      異前供而改為有利於被告證述之現象，藉以避免遭被告仇視，而被告亦每利用
      此種情形，主張證人或關係人所為之指證前後矛盾或非出於本意，而請求法院
      排斥其證詞之可信性，惟法院對證人或當事人所為前後矛盾不一之供述，不宜
      僅依表面觀察，發現其一有矛盾情形即全然摒棄不採，亦不應依證人或當事人
      事後之翻供即認其原先之證詞或供述不實，法院為確實發現真實，仍有必要依
      前述人性弱點之角度深切觀察其前後所為不同之證述，何者係真實可信，何者
      係事後為避免得罪被告所為迴護之詞，以作為判決之依據。經查被告乙○○與
      被告丙○○、丁○○係朋友，證人甲○○則僅認識被告乙○○，渠等間並無怨
      隙，被告乙○○更至始坦承毆打被害人並無推卸刑責之舉，則在客觀上被告乙○○、證人甲○○並無虛詞誣陷被告丙○○、丁○○之必要，且觀之證人甲○○於本院調查時雖改稱沒有看到被告丁○○打被害人，惟仍證稱警訊中所言屬
      實（見本院九十年九月二十六日訊問筆錄），被告乙○○亦表示：作筆錄時警
      察態度很客氣等語（見本院九十一年四月三十日訊問筆錄），證人即制作甲○○筆錄之員警戊○○亦到庭證稱：甲○○說有看到三個人在打王南州等語（見
      本院九十一年四月三十日訊問筆錄），因此被告乙○○及證人甲○○於警訊中
      之上開供述，並無矛盾及瑕疵，且渠等上開於警訊中之供述乃係案發當時較少
      權衡利害得失或受他人干預所作之供述，當較渠等嗣後意圖迴護被告丙○○、
      丁○○，而翻供迎合被告丙○○、丁○○之說詞為可採。再反觀被告乙○○嗣
      後於偵查及本院調查、審理中所為翻異前供而有利於被告丙○○、丁○○之證
      詞本身卻有前後矛盾之現象，此由被告乙○○於偵查及本院調查、審理中每次
      供述參與毆打之人均不符等情即明，其於第一次偵查中先是供稱：「（問：幾
      個人一起打）我一個人打」（見九十年七月十日偵訊筆錄），在第二次偵訊時
      又改稱：「（問：幾人出手打王南州？）我出手打他，他們（指被告丙○○、
      丁○○）有沒有打我沒看清楚，當時是晚上」（見九十年七月十七日偵訊筆錄
      ），在本院調查、審理中又改稱：「‧‧‧丙○○有一起打，丁○○有沒有打
      我不清楚‧‧‧」、「‧‧‧我就和丙○○動手打王南州，丁○○沒有動手打
      王南州他是在勸架‧‧‧」、「除了我之外丙○○也有動手，當時丁○○在那
      邊勸架」云云（見本院九十年九月七日、九十一年四月三十日訊問筆錄及九十
      一年九月二十三日審理筆錄），前後供述不符，顯係事後迎合之詞，不足採信
      。綜上，堪認被告乙○○嗣於偵查及本院中，另證人甲○○於本院中所為翻異
      之供述，均係基於人性之弱點所為迴護被告丙○○、丁○○之飾詞，該部份之
      供述自不足以推翻其於警訊中之供述。
（三）辯護意旨雖另以證人甲○○於警訊時之陳述，未經全程連續錄音，不得以證人
      甲○○警訊之證詞做為被告丁○○論罪之依據云云，惟按刑事訴訟法第一百條
      之二、第一百條之一係規定司法警察訊問『犯罪嫌疑人』，除有急迫情況且經
      記明筆錄者外，應全程連續錄音，必要時並應全程錄影，考其立法目的在於建
      立詢問筆錄之公信力，並擔保詢問程序之合法正當性，以擔保警訊筆錄之證據
      能力，而刑事訴訟法對於證人之訊問，卻無類此規定，實乃證人於刑事程序中
      ，僅係陳述自己對於系爭刑事案件待證事實見聞之訴訟第三人，其地位不若犯
      罪嫌疑人係屬刑事案件當事人般之密切，且證人本有真實陳述義務，在偵查中
      如違背是項義務，刑法亦有偽證罪處罰之規範，是證人於警訊所為之證言，自
      較犯罪嫌疑人在警訊之自白更具真實性始然，而本件證人甲○○於警訊時所為
      證述內容，係屬真實可憑，業如前述，從而上開辯護意旨，尚有誤解，附此敘
      明。
（四）再被害人於九十年七月七日下午五時二十五分許，因頭部鈍傷合併硬腦膜下腔
      血腫及蜘蛛下腔出血不治死亡乙節，經台灣台南地方法院檢察署檢察官督同法
      醫師為相驗及解剖鑑定，製有勘驗筆錄、相驗屍體證明書及佳里綜合醫院急診
      病歷、電腦斷層攝影申請單、檢驗報告記錄各一份附卷可憑。又被害人所受之
      傷害經法務部法醫研究所鑑定認為：1.右前額淤傷：右前額有兩處瘀傷，一處
      位於右眉正中上方五公分處，其大小為二公分直徑，並有部分表皮變黑壞死，
      另一處則位於前述淤傷之外上方近髮際處，約四‧五乘三公分大小。2.左前額
      淤傷：左前額位於左眉外上方至左眉外側，有三個淤傷，其大小分別為二乘一
      公分，二乘一‧五公分及一公分乘一公分。3.頭皮下血腫：頭皮下有多處血腫
      ，包括右額頂部、右顳部、左前額及左頂枕交界部位。其中以右側額頂部血腫
      為最大約十五乘十公分，左頂枕交界處次之約十乘五公分，其餘兩處皆為五公
      分直徑大小。4.硬腦膜下腔出血：右側大腦半球額葉、顳葉及枕葉交界處有硬
      腦膜下腔血腫，右後顱窩亦具硬腦膜下腔血腫，共約一百毫升。5.蜘蛛膜下腔
      出血：前述硬腦膜下腔血腫部位及左顳頂部均具有蜘蛛膜下腔出血，右側較嚴
      重。而其死亡原因則為頭部鈍傷合併硬腦膜下腔血腫及蜘蛛下腔出血，而以傷
      勢之嚴重度及分布研判，應是遭他人以鈍器攻擊頭部所致。有該所九十年九月
      十二日法醫所九○理字第一七一九號函暨所附之（９０）法醫所醫鑑字第○八
      四八號鑑定書各一份在卷可稽。經核上開鑑定報告亦與前開證人甲○○所述及
      被告乙○○自白其三人係以拳打腳踢毆打被害人，致被害人倒地之情節相符，
      且可證明被害人確因被告三人上開傷害行為，造成死亡之結果，兩者間並有因
      果關係無誤。復觀之被告三人與被害人並無深仇大恨，被告三人係因遭被害人
      辱罵，心生不滿，其三人固以拳頭或以腳踢之方式毆打被害人，但並未持利刃
      或其他兇器毆擊被害人，足徵其毆打被害人時主觀上尚無殺人之犯意。但因被
      告三人以不法侵害人身體之犯意所實施之傷害行為，致生其所不預期之被害人
      死亡結果，兩者之間復有相當因果關係，被告三人自應就死亡結果負其刑責。
      又被告乙○○、丙○○、丁○○三人係共同以拳打或腳踢等方式加以毆打，其
      毆打部位又集中於被害人之頭部，且用力甚巨，使被害人受有前述傷勢，則被
      告三人對於被害人因此等傷害行為可能致生死亡之加重結果，客觀上應有預見
      之可能，是被告乙○○所辯對於被害人因傷致死非其所能預見主張不負致死之
      責云云，委無足採。
（五）綜上所述，事證明確，被告乙○○、丙○○、丁○○犯行，均堪認定，自應依
      法論科。
（六）選任辯護人雖聲請傳喚證人鄭春逢、陳國枝、方昆明、蔡榮豐、方朝欽，惟查
      上開證人既均未在案發現場目擊案發經過，其等證詞自無以作為有利被告丁○○之認定，核無必要，爰不予傳訊，併予敘明。
二、核被告乙○○、丙○○、丁○○所為，係犯刑法第百二七十七條第二項後段之傷
    害致死罪。被告三人就前揭犯行，有犯意聯絡及行為之分擔，皆為共同正犯。爰
    審酌被告三人僅因遭被害人辱罵，率爾以暴力相加，且出手甚重，致生被害人死
    亡之結果，其犯罪之手段及所生危害甚為嚴重，惡性非輕，及被告三人自案發至
    今仍未與被害人家屬和解賠償損害或取得諒解等一切情狀，分別量處如主文所示
    之刑，以資懲儆。
據上論斷，應依刑事訴訟法第二百九十九條第一項前段，刑法第二十八條、第二百七
十七條第二項前段，判決如主文。
中      華      民      國    九十一    年      十      月      七      日
                              臺灣臺南地方法院刑事第三庭
                                  審判長  法  官  陳振謙
                                          法  官  吳勇輝
                          法  官  孫淑玉
右正本證明與原本無異。
如不服本判決應於判決送達後十日內向本院提出上訴狀（應附繕本）。
                                          書記官  陳月珍
中      華      民      國    九十一    年      十      月      八      日
附錄本案論罪科刑法條全文：
刑法第二百七十七條
傷害人之身體或健康者，處三年以下有期徒刑、拘役或一千元以下罰金。
犯前項之罪因而致人於死者，處無期徒刑或七年以上有期徒刑；致重傷者，處三年以
上十年以下有期徒刑。
